臺灣高等法院民事裁定
110年度抗字第767號
抗  告  人  林士民  

上列抗告人因與相對人洪秀華間分配表異議之訴事件，對於中華
民國110年5月6日臺灣新竹地方法院110年度補字第437號裁定，
關於核定訴訟標的價額部分，提起抗告，本院裁定如下： 
    主  文
原裁定關於核定訴訟標的價額部分廢棄。
    理  由
一、按民事訴訟法第199條第2項規定，當事人之聲明或陳述有不
    明瞭或不完足者，審判長應令其敘明或補充之，此為審判長
    因定訴訟關係之闡明權，同時並為其義務，審判長對於訴訟
    關係未盡此項必要之處置，違背闡明之義務者，其訴訟程序
    即有重大瑕疵（最高法院43年台上字第12號判例意旨參照）
    。故當事人訴之聲明不明確時，或其已依限補正其認為明確
    之聲明，而法院仍認其訴之聲明尚不明確者，審判長仍應行
    使闡明權，令當事人敘明或補正之。又按所謂分配表異議之
    訴，其訴訟標的為對分配表之異議權，其訴在請求判決變更
    原分配表之金額，或撤銷原分配表重新製作分配表，故與請
    求確認債權不存在之訴之訴訟標的，並不相同。分配表異議
    之訴，債務人為原告時，以原告主張因變更分配表，致被告
    即債權人較原分配表所減少之分配金額為標準，計算其訴訟
    標的價額（最高法院97年度台抗字第652號裁定意旨參照）
    。
二、查抗告人於原審主張伊以伊所有之新竹縣○○鎮○○段000000地
    號土地（下稱系爭抵押物），設定新臺幣（下同）150萬元
    之最高限額抵押權予相對人，經原法院民事執行處以108年
    度司執字第42321號強制執行事件（下稱系爭執行事件）拍
    賣，於110年2月25日製成分配表（下稱系爭分配表），拍賣
    所得價金385萬2800元，扣除優先債權（地價稅、土地增值
    稅）及第一順位債權人分配款、執行費用，所餘金額116萬6
    017元，誤按相對人的抵押債權額分配，實則相對人與伊、
    原審共同原告黃正雄間並無任何借貸之債權債務關係，故依
    強制執行法第41條第1項之規定，請求系爭執行事件就相對
    人所分配之116萬6017元應改分配予伊及黃正雄等語（見原
    法院卷第6頁）。然依抗告人之主張，其僅為系爭抵押物之
    所有人，而系爭分配表所列之債務人為黃正雄，亦有分配表
    附卷可參（見原法院卷第11-18頁），則抗告人何以得依強
    制執行法第41條之規定提起分配表異議之訴？其主張相對人
    與伊、黃正雄間並無任何借貸之債權債務關係， 則真意是
    否係欲請求確認相對人與黃正雄間之債權不存在？ 前情均
    有未明，尚無從使法院據以核定其訴訟標的價額，宜由原法
    院予以闡明、調查後再為適當處理。抗告意旨雖未指摘及此
    ，但原裁定既屬可議，自屬無可維持，爰將原裁定廢棄，發
    回原法院另為妥適之處理。另原裁定關於核定訴訟標的價額
    部分既經廢棄，則其據以計徵裁判費及如未遵期補費即駁回
    部分，因本件訴訟標的價額尚待調查核定，即失所依據，附
    此敘明。
三、據上論結，本件抗告為有理由，爰裁定如主文。 
中　　華　　民　　國　　110 　年　　7 　　月　　 30 　日
                  民事第十四庭
                        審判長法  官  蔡和憲 
                              法  官  邱靜琪  
                              法  官  周珮琦
正本係照原本作成。
本裁定除以適用法規顯有錯誤為理由外，不得再抗告。如提起再
抗告，應於收受送達後10日內委任律師為代理人向本院提出再抗
告狀。並繳納再抗告費新臺幣１千元。
中　　華　　民　　國　　110 　年　　8 　　月　　2 　　日
　　　　　　　　　　    　　　書記官  林初枝